臺灣臺中地方法院民事裁定
110年度家訴聲字第9號
聲  請  人  陳芳彩  


相  對  人  曾雪榮  
            曾理中  
上列當事人間請求確認繼承權不存在事件（本院110年度家補字
第1624號），聲請人聲請許可為訴訟繫屬事實之登記，本院裁定
如下：
    主    文
聲請駁回。
　　理    由
一、聲請意旨略以：聲請人與相對人曾雪榮、曾理中間確認繼承
    權不存在事件，現由鈞院110年度家補字第1624號審理。依
    聲請人之假處分聲請狀和起訴狀，聲請人已向鈞院聲請假處
    分和訴訟繫屬登記，並經鈞院於民國100年8月4日以110年度
    家全字第20號民事裁定核准假處分在案。惟聲請人現已高齡
    81歲，聲請人之子即被繼承人曾政德生前因重病纏身，於99
    年6月21日起即鑑定為中度障礙，於102年8月30日之後變更
    為重度障礙，龐大之醫療、看護費用壓著聲請人喘不過氣，
    且聲請人次子亦經診斷出憂鬱症，持續無工作能力，需長期
    追蹤治療，聲請人之畢生積蓄早已因照顧兩位兒子支出殆盡
    ，在假處分高達新臺幣（下同）489萬2,150元之擔保金下，
    對高齡81歲且需持續照料無工作能力之次子顯屬過苛，完全
    無負擔之可能，聲請人亦曾以存證信函通知相對人，釋出最
    大善意與渠等協商繼承相關程序，惟相對人迄今不理。近日
    聲請人調取如附表所示不動產謄本，赫然發現相對人業於11
    0年8月26日辦理繼承登記，聲請人嗣前往如附表所示不動產
    ，發現門鎖、鐵捲門門鎖均遭相對人置換，導致聲請人根本
    無法進入，且其個人物品亦遭丟棄在屋外。聲請人欲與相對
    人聯繫，是否讓被繼承人曾政德之牌位進入如附表所示不動
    產，讓被繼承人曾政德有歸宿予以安息，相對人曾理中竟以
    其為所有權人斷然拒絕聲請人最卑微之請求。本件聲請人以
    民法第767條第1項物權法律關係向相對人主張，符合民事訴
    訟法第254條第5項所定之基於物權關係之要件，因相對人屬
    於得隨時處分如附表所示不動產之狀態，請求為訴訟繫屬登
    記，使第三人知悉訟爭情事，以便阻卻其因信賴登記而善意
    取得如附表所示不動產，及維護聲請人之權益等語。
二、按訴訟標的基於物權關係，且其權利或標的物之取得、設定
    、喪失或變更，依法應登記者，於事實審言詞辯論終結前，
    原告得聲請受訴法院以裁定許可為訴訟繫屬事實之登記；前
    項聲請，應釋明本案請求，法院為裁定前，得使兩造有陳述
    意見之機會；前項釋明如有不足，法院得定相當之擔保，命
    供擔保後為登記，其釋明完足者，亦同；民事訴訟法第254
    條第5 、6 、7 項定有明文。上開規定，依家事事件法第51
    條規定，於家事訴訟事件亦有準用。又民事訴訟法第254 條
    於106 年6 月14日修正理由謂，為擔保被告因不當登記可能
    所受損害，於原告已為釋明而不完足時，或其釋明已完足，
    法院均得命供相當之擔保後為登記，又本條之登記，並無禁
    止或限制被告處分登記標的之效力，法院應斟酌個案情節，
    妥適酌定是否命供擔保及擔保金額，所命擔保之數額，不得
    逾越同類事件中法官於假扣押、假處分時酌定之擔保金額。
三、經查，被繼承人曾政德於110年7月6日死亡，遺有如附表所
    示之不動產，聲請人為被繼承人曾政德之母、相對人則為被
    繼承人曾政德之子女之事實，業據聲請人提出被繼承人曾政
    德之中華民國身心障礙證明、存證信函、本院110年度家全
    字第20號民事裁定、土地登記第二類謄本、建物謄本等附卷
    可稽，並經本院依職權調閱本院110 年度家補字第1624號確
    認繼承權不存在事件訴訟案卷查核無訛。此部分事實，首堪
    認定。
四、再聲請人於本院110年度家補字第1624號確認繼承權不存在
    事件中，係請求確認相對人對被繼承人曾政德之繼承權不存
    在，係屬確認之訴，訴訟標的法律關係乃繼承權存否之確認
    ，並未涉及物權關係之登記，雖聲請人於該案中以民法第11
    45條第1項第5款、第1138條第2款、第1146條第1項、第767
    條第1項等規定為法律依據，然其主張之事實理由係以其為
    被繼承人曾政德之第二順位繼承人為由而有確認利益，請求
    確認被繼承人曾政德第一順位繼承人即相對人喪失繼承權，
    為其本訴事由，而如附表所示之不動產尚非本案訴訟標的之
    權利本身，且縱使聲請人得因相對人喪失繼承權而依第二順
    位繼承人之地位而取得如附表所示之財產，惟該不動產既係
    因繼承而取得，依法該不動產所有權亦無庸登記即已取得，
　　故不合於民事訴訟法第254條第5項許可訴訟繫屬事實登記之
    規定，是聲請人之聲請，不應准許。聲請人之聲請既不該當
    民事訴訟法第254條第5項規定，則本院亦毋庸定相當之擔保
    ，命供擔保後為登記，併此指明。
五、爰裁定如主文。
中　　華　　民　　國　　110 　年　　9 　　月　22 　　日
                  家事法庭  法   官  陳玟珍
以上正本係照原本作成。
如對本裁定抗告須於裁定送達後10日內向本院提出抗告狀（應附
繕本），並繳納抗告費新臺幣1,000元。
中　　華　　民　　國　　110 　年　　9 　　月　　22　　日
                             書記官  陳淑華
附表：
編號 種類 財產內容 面積（㎡） 權利範圍 1 土地 臺中市○○區○○段0000○0000地號 128.00 全部 2 土地 臺中市○○區○○段0000○0000 地號 129.00 全部 3 建物 臺中市○○區○○段000000000 0號建物即門牌號碼臺中市○○區○○○○街00巷00號 312.40 全部